【裁判字號】    95,訴,1017
【裁判日期】    951213
【裁判案由】    分割共有物
【裁判全文】
臺灣臺南地方法院民事判決              95年度訴字第1017號
原      告  戌○○
                        3樓
            甲○○
共      同
訴訟代理人  王家鈺律師
被      告  酉○○
訴訟代理人  黃○
被      告  乙○○
            宇○○○
            戊○○
            丁○○
上  一  人
訴訟代理人  寅○○
                        5號
被      告  未○○
                        號
            卯○○
                        弄1號.
            辰○○
            天○○
            亥○○
            午○○○
            壬○○
            申○○
            丙○○
            癸○○
            宙○○○
            地○○
            己○○○
            丑○○
            巳○○
            子○○
            李豊榮
            辛○○
            庚○○
            Ｂ○○○
            Ｄ○○
            Ｃ○○
            Ｅ○○
                        樓
            Ａ○○
            玄○○○
                        號
上列當事人間分割共有物事件，經本院於民國95年11月29日言詞
辯論終結，判決如下：
    主    文
兩造共有坐落臺南縣學甲鎮○○段五九一地號、地目建、面積五
二０點八四平方公尺土地，分割如附圖所示：編號Ａ部分，面積
一五六點二五平方公尺，分歸原告甲○○、戌○○取得，按應有
部分各二分之一保持共有；編號Ｂ部分，面積一五六點二五平方
公尺，分歸被告宇○○○、戊○○、丁○○、未○○、玄○○○
、卯○○、辰○○、天○○、亥○○、午○○○、壬○○、申○○、丙○○、癸○○、宙○○○、地○○、己○○○、丑○○、
巳○○、子○○、李豊榮、辛○○、庚○○、Ｂ○○○、Ｄ○○
、Ｃ○○、Ｅ○○、Ａ○○取得，按原應有部分比例保持共有；
編號Ｃ部分，面積二０八點三四平方公尺，分歸被告酉○○、乙○○取得，按應有部分各二分之一保持共有。
訴訟費用由被告酉○○、乙○○各負擔十分之二、被告戊○○、
未○○各負擔三十分之一、被告宇○○○負擔四十五分之一、丁○○負擔十分之一、玄○○○負擔九十分之一、被告卯○○、辰
○○、天○○、亥○○、午○○○、壬○○、申○○、丙○○、
癸○○、宙○○○、地○○、己○○○、丑○○、巳○○、子○○、李豊榮、辛○○、庚○○、Ｂ○○○、Ｄ○○、Ｃ○○、Ｅ
○○、Ａ○○連帶負擔十分之一，餘由原告負擔。
    事實及理由
一、本件除被告乙○○、丁○○外，其餘被告均經合法通知，未
    於最後言詞辯論期日到場，核無民事訴訟法第386條各款所
    列情形，爰依原告之聲請，由其一造辯論而為判決。
二、本件原告起訴主張：坐落臺南縣學甲鎮○○段591地號，地
    目建，面積520.84平方公尺土地為兩造等32人共有，其權利
    範圍分別為原告戌○○20分之3、甲○○20分之3及被告酉○○10分之2、乙○○10分之2、宇○○○45分之1、戊○○30
    分之1、丁○○10分之1、未○○30分之1、玄○○○90分之1
    、其餘被告卯○○、辰○○、天○○、亥○○、午○○○、
    壬○○、申○○、丙○○、癸○○、宙○○○、地○○、己○○○、丑○○、巳○○、子○○、李豊榮、辛○○、庚○○、Ｂ○○○、Ｄ○○、Ｃ○○、Ｅ○○、Ａ○○等23人公
    同共有10分之1。而兩造間均未訂有不得分割契約，且系爭
    土地更無因物之使用目的不能分割之情形，同時系爭土地亦
    已實際分管如聲明所示之情形，爰依據裁判分割請求權，請
    求依現況分割共有物等語，並聲明：如主文第1項所示。
三、被告乙○○、丁○○、天○○陳稱：就系爭土地同意分割，
    對原告提出之分割方案亦均無意見等語置辯，並聲明：駁回
    原告之訴。其餘被告均未於言詞辯論期日到場，亦未提出書
    狀作何聲明或陳述。
四、經查，原告主張：系爭土地為原告戌○○、甲○○及被告酉
    ○○、乙○○、宇○○○、戊○○、丁○○、未○○、玄○○○、卯○○、辰○○、天○○、亥○○、午○○○、壬○○、申○○、丙○○、癸○○、宙○○○、地○○、己○○○、丑○○、巳○○、子○○、李豊榮、辛○○、庚○○、
    Ｂ○○○、Ｄ○○、Ｃ○○、Ｅ○○、劉謝等32人共有，其
    權利範圍分別為原告戌○○20分之3、甲○○20分之3及被告
    酉○○10分之2、乙○○10分之2、宇○○○45分之1、戊○○30分之1、丁○○10分之1、未○○30分之1、玄○○○90
    分之1、其餘被告卯○○、辰○○、天○○、亥○○、午○○○、壬○○、申○○、丙○○、癸○○、宙○○○、地○○、己○○○、丑○○、巳○○、子○○、李豊榮、辛○○
    、庚○○、Ｂ○○○、Ｄ○○、Ｃ○○、Ｅ○○、Ａ○○等
    23 人公同共有10分之1等情，業據原告提出土地登記謄本1
    份為證，應堪信實。
五、按各共有人除因物之使用目的不能分割或契約定有不分割之
    期限者外，得隨時請求分割共有物；又共有物分割之方法，
    不能協議決定者，法院得因任何共有人之聲請，命為分配，
    民法第823條第1項、第824條第2項定有明文。查兩造就系爭
    土地並無因物之使用目的不能分割或契約定有不分割之期限
    致不能分割之情形，惟因無法達成協議分割之事實，業據原
    告提出土地登記謄本、南縣佳圖謄字第005039號地籍圖謄本
    各1份為證，並為被告乙○○、丁○○、天○○所不爭執，
    再徵之兩造經本院新營簡易庭調解不成立後始移送本院，顯
    已無法協議分割之方法以觀，則揆諸前揭法條規定，原告訴
    請裁判分割，於法並無不合，自應准許。
六、按系爭土地東邊及南邊均臨六米既成道路，北邊有1棟原告
    所有之磚瓦1樓平房，其餘均為空地，土地四鄰則均為磚瓦
    建物，無商店等情，業經本院勘驗屬實，並製勘驗筆錄在卷
    可稽，本件僅原告提出分割方案，並經被告酉○○於95年7
    月5日調解時所同意在案，另經被告天○○於本院95年10月
    13日勘驗時到場表示同意及被告乙○○、丁○○到庭表示同
    意，因此，本院審酌原告所提出，並由臺南縣佳里地政事務
    所於95年10月18日以所測量字第095000 9355號函附之於95
    年10月17 日所繪製之95年8月29日佳地測（法）字第70900
    號複丈成果圖為分割方法，查該分割方案兩造所分歸取得之
    土地均呈方整規則，得以充分使用無損於土地價值，與兩造
    目前占有使用狀態大致相同，又系爭土地上雖有1棟磚瓦1樓
    平房，為原告所有，然原告於本院勘驗時陳謂：分割後倘有
    占用其他共有人所分得之土地，願意無條件拆除等語（本院
    95年10月13 日勘驗筆錄參照），是本件分割自毋庸考量系
    爭建物之位置；又被告酉○○、乙○○2人係屬兄弟，且被
    告乙○○於上開勘驗時及被告酉○○於95年7月5日調解時，
    均表示願意維持共有關係，是上開分割方案，2人仍保持共
    有，亦無不當；另被告卯○○、辰○○、天○○、亥○○、
    午○○○、壬○○、申○○、丙○○、癸○○、宙○○○、
    地○○、己○○○、丑○○、巳○○、子○○、李豊榮、辛○○、庚○○、Ｂ○○○、Ｄ○○、Ｃ○○、Ｅ○○、Ａ○○等23人原係就系爭土地應有部分10分之1公同共有，是分
    割後分得之土地仍應維持公同共有關係。從而，本院審酌各
    共有人之利害關係、共有物之性質、經濟效用、全體共有人
    之利益、公平等情，定系爭共有土地之分割方案如附圖即臺
    南縣佳里地政事務所於95年10月17日所繪製之95年8月29日
    佳地測（法）字第70900號複丈成果圖所示，即其中編號Ａ
    部分，面積156.25平方公尺分歸原告甲○○、戌○○取得，
    按應有部分各2分之1保持共有；編號Ｂ部分，面積156.25平
    方公尺，分歸被告宇○○○、戊○○、丁○○、未○○、玄
    ○○○、卯○○、辰○○、天○○、亥○○、午○○○、壬○○、申○○、丙○○、癸○○、宙○○○、地○○、己○○○、丑○○、巳○○、子○○、李豊榮、辛○○、庚○○
    、Ｂ○○○、Ｄ○○、Ｃ○○、Ｅ○○、Ａ○○取得，按原
    應有部分比例保持共有；編號Ｃ部分，面積208.34平方公尺
    ，分歸被告酉○○、乙○○取得，按應有部分各2分之1保持
    共有。
七、綜上所述，本件原告起訴主張系爭土地為兩造所共有，而系
    爭土地並無因物之使用目的不能分割或契約定有不分割之期
    限之情形，惟因兩造就分割方法無法達成協議，為此，依民
    法第823條規定提起本件訴訟，為有理由，自應准許，從而
    ，本院審酌各共有人之利害關係、共有物之性質、經濟效用
    、全體共有人之利益、公平等情，定系爭共有土地之分割方
    案如附圖即臺南縣佳里地政事務所於95年10月17日所繪製之
    95年8月29日佳地測（法）字第70900號複丈成果圖所示，定
    分割方法如主文第1項所示。
八、末按因共有物分割、經界或其他性質上類似之事件涉訟，由
    敗訴當事人負擔訴訟費用顯失公平者，法院得酌量情形，命
    勝訴之當事人負擔其一部，民事訴訟法第80條之1定有明文
    。本件因係分割共有物而涉訟，依上揭規定，爰定本件訴訟
    費用應由兩造依主文第2項所示之比例負擔。
九、訴訟費用負擔之依據：民事訴訟法第78條、第85條第1項但
    書及第2項、第80條之1，判決如主文。
中    華    民    國    95    年    12    月    13    日
                        臺灣臺南地方法院民事第一庭
                            法      官  周素秋
以上為正本係照原本作成。
如對本判決上訴，須於判決送達後20日內向本院提出上訴狀（須
附繕本）。
中    華    民    國    95    年    12    月    13    日
                            法院書記官  陳志德


司法院資訊處製作；財團法人民間司法改革基金會備份。
